臺灣臺北地方法院刑事判決　　　　　　　　　　　　九十三年度交易字第二四七號
　　　公　訴　人　臺灣臺北地方法院檢察署檢察官
　　　被　　　告　甲○○
右列被告因過失傷害案件，經檢察官聲請簡易判決處刑（九十三年度偵字第四四０九
號），本院臺北簡易庭（受理案號為九十三年度北交簡字第七四七號）認不宜適用簡
易判決處刑，移由本院刑事庭依通常程序審理，本院判決如左：
    主  文
甲○○因過失傷害人，處拘役伍拾日，如易科罰金，以佰元折算壹日。
    事  實
一、甲○○於民國九十二年八月十八日十八時四十五分許，駕駛車牌號碼ＡＲ—六九
    二０號自用小客車，沿臺北市○○區○○路東往西方向內側快車道行駛至同路二
    十一巷口欲右轉至該巷時，本應注意汽車行駛至交岔路口，其行進、轉彎，應依
    規定，右轉彎時，應距交叉路口三十公尺前換入外側車道或右轉車道，且轉彎車
    應讓直行車先行，而依當時情形係晴天、夜間有照明、路面鋪設柏油、乾燥無缺
    陷、無障礙物、視距良好等一切情狀，並無不能注意之情事，竟疏未注意，貿然
    自內側快車道逕行右轉，於車身尚橫斜於外側慢車道時，適有同向由乙○○騎乘
    車牌號碼ＡＸＸ—一八七號重型機車行駛於外側慢車道，因見狀閃避不及，致所
    騎乘之前開機車左側車身與甲○○駕駛之上開自用小客車右前車頭擦撞而肇事，
    使乙○○人車倒地，受有左側足踝骨折合併脫臼之傷害。甲○○於肇事後，在未
    被有偵查犯罪職權之公務員發覺前，主動向據報前往處理車禍之臺北市政府警察
    局中山分局交通分隊員警坦承為肇事人，而自首犯罪並接受裁判。
二、案經乙○○訴由臺灣臺北地方法院檢察署檢察官偵查後聲請簡易判決處刑，經本
    院臺北簡易庭認不宜適用簡易程序，移送本院依通常程序審理。
    理  由
一、訊據被告甲○○固坦承於前揭時、地駕駛上開自用小客車與告訴人乙○○所騎乘
    之前開機車發生擦撞，惟矢口否認有何過失傷害之犯行，辯稱：臺北市○○區○
    ○路二十一巷口處之長春路路段並無快慢車道之分，其在轉彎前有作轉彎之準備
    ，並非貿然右轉，且其車係遭告訴人所騎乘之機車撞上來，告訴人應有過失云云
    。經查：
  (一)右開犯罪事實，業據告訴人於警詢、偵審中指訴綦詳，並有臺北市○○○○○道
    路交通事故現場圖、臺北市○○○○○道路交通事故調查報告表(一)、臺北市○○
    ○○○道路交通事故調查報告表(二)、臺北市政府警察局中山分局交通分隊交通事
    故談話紀錄表、臺北市政府警察局中山分局交通分隊道路交通事故補充資料表、
    交通事故現場照片（詳見臺灣臺北地方法院檢察署九十二年度他字第七四０八號
    偵查卷第四十三頁至第五十一頁）在卷可稽，且告訴人確因本件交通事故受有左
    側足踝骨折合併脫臼之傷害，亦有臺北市立中興醫院診斷證明書、臺北市立中興
    醫院九十三年十月二十一日北市興歷字第０九三六０八五八０００號函（詳見本
    院卷第三十五頁、第二十四頁）附卷可佐。
  (二)按汽車行駛至交岔路口，其行進、轉彎，應依規定，四車道以上或同向二車道道
    路，欲右轉彎時，應距交岔路口三十公尺前換入外側車道或右轉車道；轉彎車應
    讓直行車先行，道路交通安全規則第一百零二條第一項第五款前段、第六款前段
    分別定有明文，被告既持有合格之普通小型車駕駛執照，已經載明於卷附道路交
    通事故調查報告表(一)（詳見同上偵查卷第四十五頁），自應注意及此。次按標線
    依其型態原則上分類如左：一、線條：以實線或虛線標繪於路面或緣石上，用以
    管制交通者，原則上區分如左：(三)白實線：設於路段中者，用以分隔快慢車道或
    指示路面範圍；設於路口者，作為停止線；設於路側者，作為車輛停放線；設於
    同向分隔島兩側者，用以分隔同向車流，道路交通標誌標線號誌設置規則第一百
    四十九條第一項第一款第三目定有明文。查臺北市○○區○○路二十一巷口處之
    長春路路段中設有白實線，係快慢車道分隔線，有臺北市○○○○○道路交通事
    故現場圖、臺北市○○○○○道路交通事故調查報告表(二)、臺北市政府警察局交
    通警察大隊九十三年十月十九日北市警交大四字第０九三六六二六四五００號函
    附之數位照片（詳見同上偵查卷第四十三頁、第四十五頁、本院卷第二十頁至第
    二十一頁）可參。次查被告於肇事後於警詢中即供陳：「我車當時由長春路由東
    向西方向行駛快車道，當時我車到達肇事巷口之時，我則準備右轉進入長春路二
    十一巷內之停車場」等語（詳見同上偵查卷第四十六頁），足見被告在臺北市○
    ○區○○路同向二車道之路段欲右轉往同路二十一巷時，未依前揭規定距交岔路
    口三十公尺前換入外側慢車道，且被告駕駛之上開自用小客車與告訴人所騎乘之
    前開機車原均係同向直行，被告於警詢時亦自承車速未到每小時五公里（詳見同
    上偵查卷第四十六頁），而其車後並非彎道，若其於右轉前確有向後看有無來車
    ，應可看見告訴人所騎乘之機車在後，被告既未依規定於轉彎時讓在後直行之機
    車先行，且依卷附前揭道路交通事故調查報告表(一)（詳見同上偵查卷第四十四頁
    ）所載，於事故當時係晴天、夜間有照明、路面鋪設柏油、乾燥無缺陷、無障礙
    物、視距良好等一切情狀，衡情亦無不能注意之情事，竟疏未注意肇致本件車禍
    ，而本件交通事故經臺北市車輛行車事故鑑定委員會鑑定結果亦認：「由兩車最
    終停車位置及警方記載自小客車右前保險桿擦痕、右前方向燈破裂之車損部位，
    研判甲○○駕駛之自小客車係在右轉彎過程中疏於注意右後方來車致與普通重機
    車相擦撞，為本事故肇因。柒、鑑定意見：一、甲○○駕駛ＡＲ—六九二０號自
    用小客車：右轉疏忽（肇事原因）。二、乙○○騎乘ＡＸＸ—一八七號普通重機
    車：（無肇事因素）。」，有該會九十三年二月十一日北鑑審字第０九三三００
    ０四０００號函附鑑定意見書在卷可稽（詳見同上偵查卷第五十四頁至第五十六
    頁），揆諸前開規定，被告應負過失責任甚明，且被告過失行為與告訴人前述傷
    害間，顯有相當因果關係。至被告於本院審理時聲請傳訊蔡仁全警員欲證明現場
    平常狀況及有無快慢車道之分，然蔡仁全警員係車禍發生後始到場處理，於擦撞
    發生時並未在現場，無法證明車禍當時情形，且本院認事證已臻明確，並無再予
    傳訊之必要，附此敘明。
  (三)綜上所陳，本件事證明確，被告所辯，顯係卸責之詞，尚無可採，其犯行洵堪認
    定，應依法論科。
二、核被告所為，係犯刑法第二百八十四條第一項前段之過失傷害罪。被告於肇事後
    ，於警員前往現場調查、處理時，不逃避接受裁判而當場向警員自首，承認為肇
    事人而願接受裁判，有臺北市政府警察局交通警察大隊九十三年七月十六日北市
    警交大四字第０九三六四一九二五００號函附之自首表資料影本在卷足憑（詳見
    本院卷第十頁），是被告已符合自首要件，應依刑法第六十二條前段之規定減輕
    其刑。爰審酌被告並無前科，有臺灣高等法院被告全國前案紀錄表可參，素行尚
    稱良好，又駕駛汽車係高度危險之活動，牽涉用路人之安全，稍一不慎往往造成
    他人生命、身體之傷害，本件被告對於其行車轉彎造成告訴人閃避不及而人車倒
    地，致告訴人受有如事實欄所載之傷害，且犯後否認犯行，迄未賠償告訴人所受
    損害等一切情狀，量處如主文所示之刑，並諭知易科罰金之折算標準，以資懲儆
    。
據上論斷，依刑事訴訟法第四百五十二條、第二百九十九條第一項前段，刑法第二百
八十四條第一項前段、第六十二條前段、第四十一條第一項前段，罰金罰鍰提高標準
條例第一條前段、第二條，判決如主文。
本案經檢察官陳淑雲到庭執行職務
中　　　華　　　民　　　國　　九十三　　年　　 十二 　　月　　 十七 　　日
                                    臺灣臺北地方法院交通法庭
                                        審判長法  官  吳靜怡
                                              法  官  王綽光
                                              法  官  孫萍萍
右正本證明與原本無異。
如不服本判決，應於判決送達後十日內向本院提出上訴狀（應抄附繕本）。告訴人或
被害人如對於本判決不服者，應具備理由請求檢察官上訴，其上訴期間之計算係以檢
察官收受判決正本之日期為準。
                                              書記官  陳弘文
中　　　華　　　民　　　國　　九十三　　年　　 十二 　　月　　 十七 　　日
附錄本案所犯法條全文：
中華民國刑法第二百八十四條
因過失傷害人者，處六月以下有期徒刑、拘役或五百元以下罰金，致重傷者，處一年
以下有期徒刑、拘役或五百元以下罰金。
從事業務之人，因業務上之過失傷害人者，處一年以下有期徒刑、拘役或一千元以下
罰金，致重傷者，處三年以下有期徒刑、拘役或二千元以下罰金。
